【裁判字號】    92,易,698
【裁判日期】    920714
【裁判案由】    恐嚇取財等
【裁判全文】
臺灣臺南地方法院刑事判決                          九十二年度易字第六九八號
    公  訴  人  臺灣屏東地方法院檢察署檢察官
    被      告  甲○○
右列被告因恐嚇取財等案件，經檢察官提起公訴（九十一年度偵字第一五八一號），
及臺灣嘉義地方法院檢察署檢察官移
東地方法院移轉管轄予本院（九十一年度易字第九九三號），本院判決如左：
    主  文
甲○○連續幫助意圖為自己不法之所有，以恐嚇使人將本人之物交付，處有期徒刑肆
月，如易科罰金，以佰元折算壹日，如附表所示之金融帳戶（含存摺、提款卡各壹
張），均沒收。
    事  實
一、甲○○於民國九十一年初，透過報紙分類廣告，得知年籍不詳綽號「阿龍」之成
    年男子願以每本新台幣（下同）一千元至二千元之價格收購金融機構帳戶存摺、
    提款卡，其可預見一般人購買他人金融帳戶使用常與財產犯罪密切相關，且取得
    他人存摺之目的在於取得贓款及掩飾犯行不易遭人追查，但為貪圖該對價，竟不
    顧他人可能遭害之危險，基於幫助「阿龍」恐嚇取財之不確定故意，分別於附表
    所示時間申辦如附表所示金融帳戶，並於申領後某日，連續三次，在台南市○○
    路○段茶大茶坊及台南市○○路○段中國城後門口附近，將其所申領之上開存摺
    、提款卡，以附表所示價格出售予「阿龍」使用。嗣有不明歹徒，基於竊取他人
    汽車及恐嚇取財之概括犯意，於(一)、九十一年一月八日某時，在嘉義市○○○路
    六二一巷一九○號前，竊取丙○○所有之車牌號碼ＨＫ－七九七九號自用小客車
    ，並於二月八日某時撥打丙○○之電話，向之恐嚇稱：須將四萬元匯入指定帳戶
    內，否則即將車子解體等語，致其心生畏懼，而依指示將款項匯入甲○○如附表
    編號五所示帳戶內，(二)、九十一年三月十三日晚間某時至三月十四日五時許此期
    間內某時點，在屏東市○○路四五四之二號前，竊取乙○○所有、登記在其子張
    景豪名下之車牌號碼Ｄ六－五九六七號自用小客車，並於九十一年三月十四日九
    時許，撥打乙○○之子張景瑞行動電話向之恐嚇稱：要找回車子須付出代價，否
    則車子不還你等語，並向張景瑞索款八萬元，然遭張景瑞拒絕，當日十四時許，
    該不明歹徒又以電話聯絡張景瑞，將贖車款降為三萬元，並指示張景瑞將三萬元
    匯入甲○○如附表編號三所示帳戶內。(三)、九十一年三月十四日七時許，在屏東
    縣麟洛鄉○○路十六號前騎樓，竊取吳榛秝所有之車牌號碼Ｄ七－一九一九號自
    用小客車，並於同日九時許撥打電話向吳榛秝先生曾棋原索討六萬元，曾棋原為
    恐自用小客車無法取回，即依指示匯入甲○○如附表編號四所示帳戶內。
二、案經乙○○訴由臺灣屏東地方法院檢察署檢察官偵查起訴，臺灣屏東地方法院移
    轉管轄予本院。
    理  由
一、訊據被告甲○○對於其將所申請取得如附表所示之帳戶存摺、提款卡，以一千元
    至二千元代價出售與自稱「阿龍」不詳年籍住所成年男子之事實，但否認有何幫
    助恐嚇取財犯行，辯稱：伊等因缺錢始出售其帳戶，然並不知係被他人用以從事
    犯罪云云。經查：
  (一)、本件告訴人乙○○、被害人吳榛秝、蔡儒慶所有之自用小客車遭竊，並接獲不
      明歹徒電話要求贖車款，其等因恐無法取回自用小客車，遂依該不詳年籍住所
      男子電話所囑，匯款至如附表所示被告名義之帳戶之事實，業據告訴人、被害
      人指述綦詳，並有所提出之郵政跨行匯款申請書、華南商業銀行匯款回條聯、
      屏東縣警察局車輛證明單等在卷可稽，告訴人、被害人之指述，自屬可信。
  (二)、被告雖辯稱：伊當時不知道「阿龍」要去做壞事云云。然查，在銀行、郵局申
      請設立存款帳戶，除須提出身分資料以供查核外，並無其他特別規定或條件；
      果若係單純供合法存、提款使用，何須花費數千元之金額以購買他人帳戶之存
      摺或提款卡？被告係成年人，非無社會經驗，近年來各新聞媒體對於恐嚇取財
      、詐欺取財歹徒多利用他人帳戶以為取得款項之手段，亦多有傳播；被告對於
      搜購其帳戶存摺、提款卡之目的，是否在規避他人查察以作為不法使用，豈無
      起疑之理；衡諸一般社會生活之通常經驗，被告自可預見收購其銀行帳戶存摺
      之人，將有作為不法收取他人款項之可能，乃其竟仍執意予以出售獲利，則被
      告應有幫助他人犯罪之不確定故意，已甚為明確。被告所辯：不知係被他人用
      以從事犯罪等語，核與常情有悖，顯係臨訟卸責之詞，自不足採。
  (三)、本件事證明確，被告犯行洵堪認定。
二、被告甲○○基於幫助他人犯罪之不確定故意，出售存摺供綽號「阿龍」之不詳年
    籍住所之成年男子不法使用，使其等遂行以竊取他人車輛，並據以恐嚇車主交付
    贖金（應從恐嚇取財一罪論），然並未參與竊盜車輛及恐嚇取財犯行之構成要件
    之施行，核其所為，係犯刑法第三十條第一項、第三百四十六條第一項之幫助恐
    嚇取財罪。公訴人於犯罪事實已論及被告係基於幫助「阿龍」等人犯罪之意思，
    出售存摺、提款卡供其等作犯罪工具之用，然疏未於所犯法條欄引用刑法第三十
    條，顯係漏載，附此敘明。被告先後三次出售存摺、提款卡犯行，時間緊接，犯
    罪構成要件相同，顯均係基於概括之犯意反覆為之，應依連續犯之規定論以一罪
    並加重其刑。其為幫助之從犯刑度，應按正犯之刑減輕之，並先加後減。爰審酌
    被告犯罪之動機在謀取不法財物，其因一時貪圖小利出售存摺、提款卡供為不法
    人士取得贓款之工具，因之獲得之代價僅為數千元，及犯後態度等一切情狀，量
    處如主文所示之刑，並諭知易科罰金之折算標準，以資警惕。被告申請使用如附
    表所示之帳戶（含存摺、提款卡各一張），係被告所有且供幫助恐嚇取財所用之
    物，雖未扣案，然亦無證據證明業已滅失，爰依刑法第三十八條第一項第二款宣
    告沒收之。
據上論斷，應依刑事訴訟法第第二百九十九條第一項前段，刑法第五十六條、第三十
條第一項、第二項、第三百四十六條第一項、第四十一條第一項前段、第三十八條第
一項第二款，罰金罰鍰提高標準條例第一條前段、第二條，判決如主文。
中      華      民      國    九十二    年      七      月    十四      日
                              臺灣臺南地方法院刑事第二庭
                                  審判長法  官  陳振謙
                                        法  官  吳勇輝
                                        法  官  孫淑玉
右正本證明與原本無異。
如不服本判決，應於判決送達後十日內向本院提出上訴狀（應附繕本）。
                                        書記官  王元宏
中      華      民      國    九十二    年      七      月    十四      日
附表：
┌──┬──────────────┬───────────┬─────┐
│編號│        銀行及帳號          │      開戶時間        │價    格  │
├──┼──────────────┼───────────┼─────┤
│一  │第一商業銀行南台南分行      │九十一年一月二十五日  │一千元    │
│    │00000000000      │                      │          │
├──┼──────────────┼───────────┼─────┤
│二  │聯邦商業銀行台南分行        │同右                  │一千元    │
│    │000000000000    │                      │          │
├──┼──────────────┼───────────┼─────┤
│三  │彰化銀行南台南分行          │同右                  │二千元    │
│    │00000000000000│                      │          │
├──┼──────────────┼───────────┼─────┤
│四  │萬泰商業銀行台南分行        │九十一年一月二十八日  │一千元    │
│    │000000000000    │                      │          │
├──┼──────────────┼───────────┼─────┤
│五  │台南區中小企業銀行          │九十一年三月二十八日  │一千五百元│
│    │0000000000000  │                      │          │
└──┴──────────────┴───────────┴─────┘


司法院資訊處製作；財團法人民間司法改革基金會備份。
